【裁判字號】    99,交聲更,5
【裁判日期】    990806
【裁判案由】    聲明異議
【裁判全文】
臺灣彰化地方法院交通事件裁定         99年度交聲更字第5號
原處分機關  交通部公路總局臺中區監理所彰化監理站
異  議  人
即受處分人  甲○○
上列異議人因違反道路交通管理處罰條例案件，對於交通部公路
總局臺中區監理所彰化監理站民國98年6 月4 日所為之處分（原
處分案號：彰監四字第64-I00000000號裁決書）聲明異議，經本
院於99年1 月4 日以98年度交聲字第787 號裁定後，異議人不服
提起抗告，經臺灣高等法院臺中分院撤銷原裁定發回本院（99年
度交抗字第116 號），本院裁定如下：
    主  文
原處分撤銷。
甲○○不罰。
    理  由
一、原處分意旨以：異議人即受處分人甲○○於民國97年10月18
    日20時5 分許，駕駛車牌號碼Z9-0179 號自用小客車（下稱
    系爭車輛）行經彰化縣北斗鎮○○路時，因「駕車行經有燈
    光號誌管制之交岔路口闖紅燈」之違規，乃依道路交通管理
    處罰條例第53條第1 項，對異議人裁處罰鍰新臺幣（下同）
    5400元，並依同法第63條第1 項規定，記違規點數3 點之處
    分。
二、聲明異議意旨以：異議人於97年10月18日晚間均在位於彰化
    縣彰化市○○路221 號之名佳美精緻生活館（下稱名佳美公
    司）上班，迄至當日22時30分始下班離開公司，自無可能於
    員警舉發違規之20時5 分許駕車至彰化縣北斗鎮；而異議人
    並不認識該系爭車輛之車主，亦未曾駕駛過系爭車輛，且舉
    發違反道路交通管理事件通知單上之簽名，並非異議人本人
    所為之簽名，因異議人在97年間曾委託堂妹莊美桃出售房屋
    時曾將個人資料交給莊美桃，所以本件可能是莊美桃假冒其
    名義在舉發通知單上簽名，爰聲明異議，請求撤銷原處分云
    云。
三、按法院受理交通事件，準用刑事訴訟法之規定，道路交通管
    理處罰條例第89條前段定有明文。而犯罪事實應依證據認定
    之，無證據不得認定犯罪事實；不能證明被告犯罪者，法院
    應諭知無罪之判決，刑事訴訟法第154 條第2 項、第301 第
    1 項則分別有所明定。而認定犯罪事實所憑之證據，雖不以
    直接證據為限，間接證據亦包括在內，然而無論直接或間接
    證據，其為訴訟上之證明，須於通常一般之人均不致有所懷
    疑，而得確信其為真實之程度者，始得據為有罪之認定，倘
    其證明尚未達到此一程度，而有合理之懷疑存在以致事實審
    法院無從取得有罪之確信時，即應由法院為諭知被告無罪之
    判決。換言之，法院就刑事訴訟案件認定事實之最重要原則
    「認定被告有罪，就該有罪事實不能有任何之合理懷疑存在
    」，於法院審理行為人違反道路交通管理處罰條例案件時亦
    有適用。再者，違反道路交通管理事件行為人，未依規定自
    動繳納罰鍰，或未依規定到案聽候裁決，處罰機關應依基準
    表於舉發違反道路交通管理事件通知單送達  且逾越應到案
    期限60日後之3 個月內，逕行裁決之，違反道路交通管理事
    件統一裁罰基準及處理細則第44條第1 項定有明文；此項規
    定之違反，雖無任何失權效果，而僅屬訓示規定，惟其實寓
    有處罰機關應盡速裁決，俾受處分人有所爭執時，處罰或舉
    發機關及受處分人均能適時提出證據，而不致因時間經過導
    致證人對事件始末細節不復記憶以及相關跡證無法提出，亦
    與前揭刑事訴訟法之規定及基本觀念可相互配合。經查：
（一）系爭車輛於前揭時、地，因該車駕駛人有「駕車行經有燈
      光號誌管制之交岔路口闖紅燈」之違規行為，經警當場舉
      發，並由該車駕駛者簽收違反道路交通管理事件通知單等
      情，此有彰化縣警察局彰警交字第I00000000 號違反道路
      交通管理事件通知單影本1 紙在卷可憑，此部分之事實，
      應可認定。
（二）證人即系爭車輛於舉發當日之所有人謝國榮具結證稱：系
      爭車輛於97年11月間過戶給別人，但伊在過戶前1 個月曾
      將系爭車輛借給朱宏達使用，當時行車執照也放在車上，
      而伊也曾看過朱宏達的朋友莊美桃，但伊並不認識抗告人
      甲○○，也沒有將車子借給甲○○使用過等語（臺灣高等
      法院臺中分院99年度交抗字第116 號卷第71頁反面至第72
      頁），是異議人甲○○是否曾於上開時、地駕駛系爭車輛
      ，已不無可疑。
（三）經本院將前揭舉發違反道路交通管理事件通知單原本、異
      議人平日書寫資料（即行動電話申請書、銀行存款業務申
      請書、換發身份證申請書）、於本院訊問中當庭書寫之簽
      名資料，均送請法務部調查局鑑定，然因直式簽名筆跡不
      足致無法比對等情，有法務部調查局99年7 月26日調科貳
      字第09900340900 號函1 紙附卷可參（本院卷第59頁）；
      然經本院以肉眼觀察原舉發通知單上違規人「甲○○」之
      簽名，與異議人上開當庭書寫之「甲○○」之筆跡，及上
      開金融機構相關資料所留存之簽名、行動電話申請書簽名
      欄之簽名、換發國民身份證申請書之簽名、聲明異議狀之
      簽名，其筆順、走勢、轉折及勾勒方式均有所不同，實難
      認本件舉發違反道路交通管理事件通知單上之「甲○○」
      係異議人本人親簽。
（四）證人即異議人之同事陳橋櫻到庭具結證稱：伊於97年10月
      18日18時45分許曾在名佳美公司與異議人一起吃晚餐，而
      異議人在當日20時15分或20分時尚在名佳美公司內替客人
      做臉等語（本院原審卷第41頁反面），參以名佳美公司位
      於彰化縣彰化市，與本件違規舉發地點之彰化縣北斗鎮相
      距數鄉鎮之遙，則異議人豈能於當日20時5 分在彰化縣北
      斗鎮○○路口因上開違規行為為警舉發後，隨即於10至15
      分鐘內再回到位於彰化縣彰化市之名佳美公司上班，是異
      議人於上開舉發之97年10月18日20時5 分許，確非在員警
      舉發之彰化縣北斗鎮○○路等情，應堪認定。
（五）證人即舉發警員楊金發於本院訊問時雖到庭證稱：伊能確
      認在庭之異議人甲○○即為舉發當日駕駛系爭車輛之人，
      因為本件舉發受檢位置光線明亮，視線很清楚等語（本院
      原審卷第37頁反面、第39頁），惟證人楊金發為北斗分局
      員警，經常從事交通違規取締勤務，且自97年10月18日舉
      發本件違規行為之日至其於98年7 月29日在本院作證指認
      異議人時，已相距9 個月之久，對當日系爭車輛駕駛人之
      容貌是否仍有清晰之記憶，並非無疑，且異議人並非社會
      或地區之知名人士、特徵顯著、與證人楊金發間亦非熟識
      親友或曾長期近距接觸，並無絕對不會誤認之情事，尚難
      遽此認定當日駕駛系爭車輛之人即為異議人本人。
四、綜上，本件原處分機關認定異議人有前開違規行為而據以裁
    罰之證據資料顯有未足，本院復查無其他積極證據足認異議
    人確有如原處分意旨所指之違規事實，自應為有利於異議人
    之認定，原處分機關未予詳查，認定異議人有前述駕駛車輛
    違規之情事，遽予裁罰，尚有未洽，本件異議為有理由，原
    處分應予撤銷，另諭知異議人不罰，以資適法。。
據上論斷，應依道路交通案件處理法第20條前段，裁定如主文。
中    華    民    國    99    年     8    月     6    日
                   交通法庭           法  官  江彥儀
以上正本證明與原本無異。
如不服本裁定，應於裁定送達後5日內向本院提出抗告狀（須附
繕本）。
中    華    民    國    99    年     8    月     6    日
                                      書記官  黃明慧

司法院資訊處製作；財團法人民間司法改革基金會備份。
